【裁判字號】    99,抗,25
【裁判日期】    990312
【裁判案由】    拍賣抵押物
【裁判全文】
臺灣板橋地方法院民事裁定                99年度抗字第25號
抗  告  人  丙○
相  對  人  台北縣土城市農會
法定代理人  乙○○
代  理  人  甲○○
以上抗告人因與相對人台北縣土城市農會間請求拍賣抵押物事件
，抗告人對於民國99年12月10日本院所為之裁定提起抗告，本院
裁定如下：
    主  文
抗告駁回。
抗告費用由抗告人負擔。
    理  由
一、按民法第873條第1項規定，抵押權人於債權已屆清償期而未
    受清償者，得聲請法院拍賣抵押物，就其賣得價金而受清償
    ；同法第867 條規定，不動產所有人設定抵押權後，得將不
    動產讓與他人。但其抵押權不因此而受影響。是抵押權人依
    此規定聲請拍賣抵押物，係屬非訟事件，法院所為准駁之裁
    定，無確定實體法上法律關係存否之性質，於債權及抵押權
    之存否，亦無既判力。故祗須其抵押權已經依法登記，且抵
    押債權已屆清償期而未受清償，法院即應為准許拍賣抵押物
    之裁定。至於實體上法律關係有爭執之人，為求保護其權利
    ，應另提起訴訟，以求解決。
二、本件相對人主張對於抗告人之前手林幼雪有原裁定所載之債
    權，並以原裁定主文所示之不動產設定抵押權，且經依法登
    記，該債權已屆清償期而未受清償，又該不動產已移轉登記
    為抗告人所有，有相對人提出之他項權利證明書、土地登記
    簿謄本、借據及約定書等可證，原法院據以准許相對人拍賣
    抵押物之聲請。
三、抗告人抗告意旨略以：抗告人之前手林幼雪積欠相對人之債
    務，依登記清償期日為115 年11月25日，且抗告人亦已代前
    手繳納至98年12月23日止之利息款，並無相對人聲請狀所述
    債權已屆清償期之情形等語。但查，抗告人之前手林幼雪與
    相對人簽署之授信約定書第5、6條約定，債務人任何一宗債
    務不依約償付本、息時，視為全部到期；亦即喪失期限利益
    ，應立即清償全部債務，此有抗告人補提之授信約定書一件
    在卷可稽。準此，債務人即抗告人之前手林幼雪因未能如期
    攤還本、息款項（抗告人僅代償利息款至98年12月份，惟自
    99 年1月份起之利息款仍未清償，至於本金部分則僅清償至
    98 年1月止，之後之本金即未按月清償，此有相對人提出之
    放款交易明細表一件在卷可稽，抗告人亦自承僅代清償利息
    至98年12月份止之利息款，有抗告人99年3月4日陳述意見狀
    可考。），且均相對人催告，亦有相對人提出之催告函四件
    在卷可稽，自應認系爭抵押借款債權已視為全部到期，即抵
    押債務喪失期限利益，應立即清償全部債務。是依相對人提
    出之上開證明文件，基於形式上審查，自得認本件抵押債權
    已屆清償期而尚未受完全清償，應可採信。縱令原審裁定時
    ，抵押債權尚未屆至清償期日，惟於本院裁定時，形式上審
    究本件抵押債權確實已屆至清償期日而尚未完全受清償，依
    法自符合應准拍賣本件抵押物。是原裁定據以准許相對人拍
    賣抵押物之聲請之結論，即無不當。抗告意旨以本件抵押債
    權尚未屆清償期等語，容有未洽，要不可取。至於抗告人就
    本件抵押債權是否確屬已屆期未清償之實體事項，倘有爭執
    ，即屬實體事項，自非屬非訟法院性質之原裁定所得審究之
    事項，自應由抗告人另行起訴，以求解決。茲乃提起抗告，
    請求廢棄原裁定，不能謂有理由。準此，本件抗告為無理由
    ，爰裁定如主文。
中    華    民    國    99    年    3    月    12     日
                  民事第二庭    法  官  李行一
以上正本證明與原本無異
如不服本裁定應於送達後10日內向本院提出抗告狀，並應繳納抗
告費新台幣1,000元整。
中    華    民    國    99    年    3    月    12     日
                                書記官  蔡於衡

司法院資訊處製作；財團法人民間司法改革基金會備份。
